【裁判字號】    89,交上易,288
【裁判日期】    890810
【裁判案由】    過失致死等
【裁判全文】
臺灣高等法院刑事判決                  八十九年度交上易字第二八八號
    上  訴  人
    即  被  告  甲○○
右上訴人因過失致死等案件，不服臺灣板橋地方法院八十九年度交訴字第三一號，中
華民國八十九年六月十九日第一審判決（起訴案號：臺灣板橋地方法院檢察署八十八
年度偵字第二六一三五號），提起上訴，本院判決如左：
    主      文
上訴駁回。
    事實及理由
一、本案經本院審理結果，認第一審判決以被告甲○○所為，係犯刑法第一百八十五
    條之三之公共危險罪及刑法第二百七十六條第一項過失致死罪。被告酒醉駕車因
    而致人死亡，依法應負刑事責任，所犯過失致死罪部分，應依道路交通管理處罰
    條例第八十六條第一項規定加重其刑；被告酒醉駕車肇事後，向前來處理尚不知
    何人肇事之臺北縣警察局新莊分局林口分駐所警員自首其駕車致人於死，已據其
    陳明，且有臺北縣警察局新莊分局八十九年四月十四日新警刑三字第六八六二號
    函在卷可憑，應依刑法第六十二條前段規定減輕其刑，其所犯過失致死罪既同有
    刑之加重及減輕原因，應先加後減之。被告所犯上開二罪名間，行為互殊，犯罪
    構成要件迥不相侔，應予分論併罰。並審酌被告曾於八十七年間因酒醉駕車，被
    吊扣駕駛執照半年，對於酒後不能駕車，及酒醉駕車之危險性，應有明確而強烈
    之認識，詎其明知飲酒致醉，不能安全駕駛，猶駕車上路，顯心存僥倖，並乏尊
    重其他用路人生命、財產安全之觀念，已至為可訾，而其尚怠於注意，致被害人
    於青年之際即橫死輪下，喪失寶貴而無以回復之生命，過失程度重大，應嚴予非
    難，兼衡其雖稱不推卸刑責，已有悔意，然猶翻異前詞，否認駛出邊線，並指摘
    被害人未依規定行走，為被告帶來厄運，及僅願賠償被害人家屬新臺幣五十萬元
    ，迄未達成和解，難認確已衷心悔悟等一切情狀，分別就其服用酒類，不能安全
    駕駛動力交通工具而駕駛罪部分處有期徒刑肆月，因過失致人於死罪部分處有期
    徒刑拾月，並定其應執行之刑為有期徒刑壹年，資為懲儆。其認事用法及量刑均
    無不當，應予維持，並引用第一審判決書記載之事實、證據及理由（詳如附件判
    決書）。
二、上訴人即被告上訴以伊患有躁鬱症，且有三個小孩須撫養，如入獄執行，三個小
    孩無人可養，請給予自訴之機會宣告緩刑云云。經查被告甲○○於本院審理中已
    坦承肇事前曾在臺北縣八里鄉下罟子焚化場旁飲用蔘茸酒一瓶餘及含酒精飲料維
    士比一杯，嗣歷十分鐘車程駛抵前開肇事地點，因飲酒後不能安全駕車及疏於注
    意車前狀況而在路肩上追撞在執勤務之軍人林嘉鵬致死之事不諱，核與證人即同
    時執行步巡勤務之何良台、吳政霖於警訊、偵查及原審法院審理時證述之情節相
    符（見臺灣板橋地方法院檢察署八十八年度相字第一二四四號相驗卷第五頁至六
    頁反面、第十八頁反面至第十九頁，原審法院八十九年三月十四日審判筆錄）。
    被害人林嘉鵬確因本件道路交通事故受有頭部鈍傷、顱內出血等傷害，當場死亡
    ，業經臺灣板橋地方法院檢察署檢察官督同法醫師相驗屬實，有相驗屍體證明書
    、驗斷書及勘驗筆錄在卷足證，此外另有道路交通事故調查表及事故現場相片在
    卷可稽，又被告自八十八年十二月二日晚間八時三十分許起至八十八年十二月二
    日晚間十時許止，在臺北縣八里鄉下罟子焚化場旁飲用蔘茸酒一瓶餘及含酒精飲
    料維士比一杯，於八十八年十二月三日凌晨一時二十五分歷三小時餘後，接受測
    定結果，其呼氣酒精濃度猶達每公升零點七毫克，遠逾道路交通安全規則第一百
    十四條第二款所定飲酒後其吐氣所含酒精成份超過每公升零點二五毫克以上者不
    得駕車之標準，可見其於八十八年十二月二日晚間十一時四十分駕車肇事時，呼
    氣酒精濃度應較每公升零點七毫克為高，衡以其肇事前後均未煞停所駕駛車輛，
    撞擊被害人林嘉鵬後尚前行四十二點二公尺，車輛始停，被告坐在駕駛座上，精
    神恍惚，經人告知肇禍方下車，酒後酩醉，神情茫然，其反應能力明顯降低，顯
    屬酒醉不能安全駕駛動力交通工具，至為灼然，再酒精濃度呼氣已達每公升零點
    五五毫克（○‧五五MG/L）或血液濃度達百分之零點一一以上者，肇事率為一般
    正常人之十倍，已達「不能安全駕駛」之標準（見法務部八十八年五月十八日法
    檢字第○○一六六九號函，載法務部公報第二二八期第二十七頁至第二十八頁）
    ，尤足證明其於肇事前駕車時，已達酒醉且不能安全駕駛動力交通工具之程度甚
    明；至被告事後接受汽車駕駛人酒後生理協調平衡檢測，雖被認定能安全駕駛，
    固有臺北縣新莊分局檢測紀錄表附卷可考，然依該檢測紀錄表之記載，其檢測時
    間係八十八年十二月三日晨三時三十分許，與最後飲酒時間相去達五小時三十分
    ，距肇事時間，亦超過三小時三十分，已難證明其於肇事時之酒後生理狀態，況
    其經撞擊事故、求援及至警局候訊，身心亦受相當刺激與衝擊，歷三小時餘後，
    神智及生理狀況，自必較肇事時清醒靈活，則其通過酒後生理協調平衡檢測，至
    多僅足驗證其於受測時，能夠安全駕駛，無從據以臆斷、或溯及既往地推認其駕
    車之始，及於本件道路交通事故發生時之生理狀態如何，自不能資為有利於被告
    認定之論據。汽車在雙向四車道行駛時，除準備停車或臨時停車外，不得駛出路
    面邊線，又汽車行駛時，駕駛人應注意車前狀況，並隨時採取必要之安全措施，
    道路交通安全規則第九十八條第一項第五款、第九十四條第三項分別定有明文，
    以上均為汽車駕駛人駕駛汽車時應盡之注意義務，次依卷附之道路交通事故調查
    報告表所示，事故發生時天候陰，事故發生地點路段夜間有照明，道路形態為直
    路、路面乾燥、無缺陷、無障礙物、視距良好，被告於警訊時亦承認路況佳（見
    前開相驗卷第四頁反面），而被害人林嘉鵬於右揭時、地步巡時，尚著有反光背
    帶（此據證人吳政霖於偵查中證陳甚明，見前開相驗卷第十八頁反面，並有被害
    人生前所著反光被帶相片存卷可憑），當無不能注意之情事，彼時倘被告能不駛
    出路面邊線，注意車前狀況，並隨時採取必要之安全措施，應不致追撞在路面邊
    線外路肩上以步行方式執巡邏勤務之被害人，而生被害人死亡之結果，詎其怠於
    注意，貿然無故將車輛駛出路面邊線，又疏於注意車前狀況，未隨時採取必要之
    安全措施，造成被害人被撞死亡，其有過失甚明，且其過失與被害人之死亡間有
    相當因果關係，故被告確有酒醉，不能安全駕駛，及因過失致人於死之犯行甚明
    。而被告曾於八十七年間因酒醉駕車，被吊扣駕駛執照半年（此據被告於警訊中
    供認不諱，見前開相驗卷第四頁），對於酒後不能駕車，及酒醉駕車之危險性，
    應有明確而強烈之認識，詎其明知已飲酒致醉，不能安全駕駛，猶駕車上路，顯
    心存僥倖，並缺乏尊重其他用路人生命、財產安全之觀念，其行為已至為可議，
    而其竟因怠於注意致駛出邊線，在路肩上追撞執勤中服役之青年林嘉鵬，使其在
    英年之際即橫死輪下，喪失寶貴之生命，過失程度重大，應嚴予非難，雖其於本
    院中坦承犯行已有悔意，惟始終僅賠償被害人家屬新臺幣五十萬元，其餘即不予
    置理，迄未與被害人家屬達成和解，難認其確已悔悟而有警惕之心，且無再犯之
    虞，自不宜宣告緩刑，故其請求給予自訴之機會宣告緩刑云云，為無理由，應予
    駁回。
三、據上論斷，應依刑事訴訟法第三百七十三條、第三百六十八條，判決如主文。
本案經檢察官鄭龍照到庭執行職務。
中      華      民      國    八十九    年      八      月      十      日
                              臺灣高等法院刑事第十庭
                                  審判長法  官  蔡  長  溪
                                        法  官  楊  貴  志
                                        法  官  溫  耀  源
右正本證明與原本無異。
不得上訴。
                                        書記官  陳  明  琴
中      華      民      國    八十九    年      八      月     十四     日
附錄：本案論罪科刑法條全文
刑法第一百八十五條
損壞或壅塞陸路、水路、橋樑或其他公眾往來之設備或以他法致生往來危險者，處五
年以下有期徒刑，拘役或五百元以下罰金。
因而致人於死者，處無期徒刑或七年以上有期徒刑；致重傷者，處三年以上、十年以
下有期徒刑。
第一項之未遂犯罰之。
刑法第二百七十六條
因過失致人於死者，處二年以下有期徒刑、拘役或二千元以下罰金。
從事業務之人，因業務上之過失犯前項之罪者，處五年以下有期徒刑或拘役，得併科
三千元以下罰金。


司法院資訊處製作；財團法人民間司法改革基金會備份。
